臺灣臺北地方法院刑事判決　　　　　　　　　　　　　九十一年度易字第一八八號
　　公　訴　人　臺灣臺北地方法院檢察署檢察官
　　被　　　告　甲○○
右列被告因偽造文書等案件，經檢察官聲請以簡易判決處刑（九十年度偵字第二四四
六一號）及移送併案審理（九十年度偵字第二四○四六號），本院認不宜以簡易判決
處刑並適用通常程序審判，判決如左：
    主    文
甲○○偽造署押，足以生損害於公眾及他人，處有期徒刑肆月，如易科罰金，以新台
幣參佰元折算壹日，緩刑參年。偽造如附表所示郭建和之署押共拾伍枚均沒收。
    事    實
一、甲○○係郭建和之兄，嗣郭建和因涉嫌詐欺案件，經台灣台北地方法院檢察署通
    緝中，於民國九十年七月十七日（聲請簡易判決處刑書誤載為十日，經公訴檢察
    官當庭更正）凌晨一時三十分許台北縣警察局新店分局碧潭派出所警員在台北縣
    新店市○○路○段一三五號前執行巡邏勤務，甲○○意圖頂替（聲請簡易判決處
    刑書誤載為藏匿，經公訴檢察官當庭更正）其弟郭建和，竟冒充郭建和之名義接
    受警訊，並於同日上午三時三十分許在台北縣警察局新店分局碧潭派出所內，在
    台北縣警察局新店分局通知存根、權利告知書、同意書及口卡片上接續偽造郭建
    和之簽名及指印各二枚，並於同日上午三時五十分許接續在警訊筆錄上偽造郭建
    和之簽名及指印共七枚，足生損害於司法機關調查犯罪之正確性及郭建和本人，
    嗣於台灣台北地方法院檢察署內勤檢察官訊問時，始發覺上情。
二、案經台灣台北地方法院檢察署檢察官自動檢舉聲請簡易判決處刑及移送併辦，本
    院認不宜以簡易判決處刑，改依通常程序審理。
    理    由
一、右揭犯罪事實，業據被告甲○○於偵查中及本院審理時坦承不諱，核與被告父親
    即證人郭義本於警訊中證述被告確為甲○○之情節相符（見九十年偵字第二四四
    六一號卷第二十頁背面）；復有警訊筆錄、台北縣警察局新店分局通知存根、權
    利告知書、同意書、口卡片、指證筆錄附前開偵查卷足憑，被告犯行洵堪認定，
    應依法論科。
二、核被告所為係犯刑法第一百六十四條第二項之頂替人犯罪及同法第二百十七條之
    偽造署押罪。公訴人雖認被告於權利告知書、同意書、台北縣警察局新店分局通
    知存根上簽名按捺指印，係偽造私文書，其偽造後將之交付予承辦員警，涉犯行
    使偽造私文書罪嫌云云。惟查，前開通知聯、權利告知書、同意書均係員警為證
    明訊問程序確依刑事訴訟法規定而為，同於筆錄開端直接記載，是被告於上開文
    件上偽簽郭建和之名並捺指印，並無任何表明為文書之意，應僅成立刑法第二百
    十七條第一項之偽造署押罪，公訴人認構成行使偽造私文書罪，容有誤解。被告
    冒名應訊，雖先後在前開文件上均有偽造行為，惟其仍屬一犯意接續多次行為，
    侵害一個法益，應為接續犯，屬單純一罪。又被告偽造署押之目的在於頂替郭建
    和，所犯上開二罪，有方法結果之牽連關係，應從一重之偽造署押罪論處。爰審
    酌被告犯罪之動機及目的在於掩護其胞弟，藉以安慰其父母，犯後坦承犯行，態
    度良好並經公訴人代求寬刑等情，量處如主文所示之刑。查被告未曾受有期徒刑
    以上刑之宣告，有卷附台灣高等法院檢察署刑案紀錄簡覆表可按，被告因護弟心
    切，且為盡為人子之孝道，一時失慮而犯罪，經此起訴審判，當知所警惕，信無
    再犯之虞，本院認所宣告之刑以暫不執行為適當，併諭知緩刑三年，以啟自新。
    台北縣警察局新店分局訊問（調查）筆錄上郭建和簽名二枚、指印五枚，通知存
    根、權利告知書、同意書及口卡片上郭建和之簽名、指印各一枚，均為被告偽造
    之署押，應依刑法第二百十九條規定，宣告沒收。
三、公訴人移送請求併辦部分（即九十年度偵字第二四○四六號），其犯罪事實與本
    案相同，為事實上同一案件，業經公訴人陳明在卷，其併辦部分，為本判決效力
    之所及，併此敘明。
據上論斷，應依刑事訴訟法第四百五十二條、二百九十九條第一項前段，刑法第二百
十七條、第一百六十四條第二項、第五十五條、第四十一條第一項前段、第七十四條
第一款，第二百十九條，罰金罰緩提高標準條例第一條前段、第二條，判決如主文。
本案經檢察官蕭方舟到庭執行職務
中      華      民      國      九十一      年      五    月    二十四  日
                                        臺灣臺北地方法院刑事第七庭
                                            法  官  吳  素  勤
右正本證明與原本無異。
如不服本判決應於送達後十日內向本院提出上訴狀。
                                            書記官  沈  芳  君
中      華      民      國      九十一      年      五    月   二十七   日
附表：
┌────┬───────────┬──────────┬───────┐
│編   號 │文   件    內 容   │ 署押名稱及數量     │ 頁    數     │
│        │                      │                    │              │
├────┼───────────┼──────────┼───────┤
│        │台北縣警察局新店分局訊│郭建和簽名印貳枚    │九十年度偵字第│
│  一    │問（調查）筆錄        │郭建和指印伍枚      │二四四六一號卷│
│        │                      │                    │第六至七頁    │
├────┼───────────┼──────────┼───────┤
│  二    │台北縣警察局新店分局通│ 郭建和簽名及指印各 │同上偵卷第九頁│
│        │知（存根）            │ 壹枚               │              │
├────┼───────────┼──────────┼───────┤
│  三    │權利告知書            │ 同上               │同上偵卷第十頁│
│        │                      │                    │              │
├────┼───────────┼──────────┼───────┤
│  四    │同意書                │ 同上               │同上偵卷第十一│
│        │                      │                    │頁            │
├────┼───────────┼──────────┼───────┤
│  五    │口卡片                │ 同上               │同上偵卷第十三│
│        │                      │                    │頁            │
└────┴───────────┴──────────┴───────┘
附錄本案論罪科刑法條全文
刑法第二百十七條：
偽造印章、印文或署押，足以生損害於公眾或他人者，處三年以下有期徒刑。
盜用印章、印文或署押，足以生損害於公眾或他人者，亦同。
刑法第一百六十四條：
藏匿犯人或依法逮捕拘禁之脫逃人或使之隱避者，處二年以下有期徒刑、拘役或五百
元以下罰金。
意圖犯前項之罪而頂替者，亦同。
刑法第二百十九條：
偽造之印章、印文或署押，不問屬於犯人與否，沒收之。
